【裁判字號】    99,重訴,56
【裁判日期】    991231
【裁判案由】    分割共有物
【裁判全文】
臺灣彰化地方法院民事判決  99年度重訴字第56號
原      告  王熙徹
訴訟代理人  白裕棋律師
複代理人    劉雅榛律師
被      告  王熙徵
被      告  王媛卿
被      告  王麗卿
被      告  王瑟卿
被      告  王淑卿
前列五人共同
訴訟代理人  羅豐胤律師
前列五人共同
訴訟代理人  黃靖閔律師
複代理人    林正雄律師
被      告  王熙賢
上列當事人間請求分割共有物事件，本院於民國99年12月27日言
詞辯論終結，茲判決如下：
    主  文
兩造共有坐落彰化市○○段1454號如附圖所示Ｃ、Ｄ、Ｅ部分（
面積157平方公尺、地目建）；同段1455地號如附圖所示Ａ、Ｂ
部分（面積56平方公尺、地目建）之土地，均分歸被告王熙徵取
得。
原告與被告王熙徵共有彰化市○○段第1042建號如附圖所示Ｅ部
分房屋（門牌號碼彰化市○○路○段298號住商用鋼筋混凝土造3
層樓房總面積238.53平方公尺），及如附圖所示Ｂ部分（面積55
平方公尺）、Ｃ部分（面積28平方公尺）之附屬建物，均分歸被
告王熙徵取得。
被告王熙徵應按附表二所示金額分別補償原告及其餘各被告。
訴訟費用由兩造按附表一所示之比例負擔。
事實及理由
一、原告主張：
（一）坐落彰化縣兩造共有坐落彰化市○○段1454號如附圖所示
      Ｃ、Ｄ、Ｅ部分（面積157平方公尺、地目建）；同段
      1455地號如附圖所示Ａ、Ｂ部分（面積56平方公尺、地目
      建）之土地（下稱系爭土地），為兩造共有，各共有人應
      有部分比例詳如附表一所示。坐落彰化市○○段第1042建
      號如附圖所示Ｅ部分房屋（門牌號碼彰化市○○路○段
      298號住商用鋼筋混凝土造3層樓房總面積238.53平方公尺
      ），及如附圖所示Ｂ部分（面積55平方公尺）、Ｃ部分
     （面積28平方公尺）之附屬建物，則為原告與被告王熙徵
      所共有，每人各二分之一。系爭土地係建地，並無不得分
      割之限制，是系爭土地無因物之使用目的不能分割或訂有
      不分割期限等情形，兩造復未能達成分割協議，爰訴請裁
      判分割。
（二）系爭土地之使用現狀，其上有原告與被告王熙徵二人所共
      有彰化市○○段第1042建號如附圖所示Ｅ部分房屋（門牌
      號碼彰化市○○路○段298號住商用鋼筋混凝土造3層樓房
      總面積238.53平方公尺），及如附圖所示Ｂ部分（面積55
      平方公尺）、Ｃ部分（面積28平方公尺）之附屬建物，此
      經本院會同彰化地政事務所履勘現場勘測，此有堪驗筆錄
      、土地複丈成果圖可稽。
（三）原告主張因被告王熙徵佔用系爭土地與上開建物經商，故
      主張將系爭土地與上開建物均分歸被告王熙徵一人取得。
      惟被告王熙徵應按附表二所示金額分別補償原告及其餘各
      被告，此分割方法業經全體被告於最後言詞辯論期日同意
      ，有筆錄可稽，依其現狀觀之，不論是土地或地上物之整
      體規劃使用，均能發揮最大經濟效用。原宿請辦決如主文
      第一、二項所示。
二、被告方面均到庭同意原告所主張之上開分割方案。因被告王
    熙徵佔用系爭土地與上開建物經商，故均同意將系爭土地與
    上開建物均分歸被告王熙徵一人取得，由被告王熙徵應按附
    表二所示金額分別補償原告及其餘各被告。
三、得心證之理由：
（一）原告主張系爭土地，為兩造所共有；兩造應有部分比例詳
      如附表一所示，系爭建物則為原告與被告王熙徵所共有。
      系爭土地係建地，並無不得分割之限制，系爭土地依法並
      無不能分割之情形，兩造亦無不為分割之約定等情，業據
      其提出土地登記謄本、地籍圖為証，且為被告所不爭執，
      堪認原告之主張為真實。
（二）次按共有人因共有物分割之方法不能協議決定，而提起請
      求分割共有物之訴，應由法院斟酌當事人之聲請、共有物
      之性質、經濟效用及全體共有人之利益、意願等公平決定
      之。關於系爭土地之分割方法，原告提出之分割方法業經
      全體被告同意，且系爭土地略呈長方形，地形尚屬完整。
      而系爭土地之使用現狀，其上有各上開建物等情，業據本
      院會同兩造及彰化縣彰化地政事務所測量員到場勘測屬實
      ，並製有勘驗筆錄、彰化縣彰化員林地政事務所99年6月1
      日土地複丈成果圖附卷可稽，至堪確定。
（三）依原告主張之分割方案，僅係將系爭土地依現狀分割，並
      未損及地上物，且由被告王熙徵應按附表二所示金額分別
      補償原告及其餘各被告，此分割方法業經全體被告於最後
      言詞辯論期日同意，除不會損及系爭土地共有人之地上物
      外，又確能發揮最大之經濟效用，並兼顧全體共有人之利
      益，應屬最為允當可採。
（四）惟按以原物為分配時，如共有人中有未受分配，或不能按
      其應有部分受分配者，得以金錢補償之。民法第824 條地
      3項訂有明文，本件依據原告所提出方案分割結果，由被
      告王熙徵應按附表二所示金額分別補償原告及其餘各被告
      ，即依威名不動產估價師聯合事務所鑑定結果，認如採原
      告所提分割方案，尚須以金錢補償其他被告，其補償金額
      詳如附表二所示，以示公平。
（五）從而，本院認原告所提出之分割方應屬適當而可採，然應
      依威名不動產估價師聯合事務所鑑定結果，被告王熙徵尚
      須以金錢補償原告及其餘各被告，其補償金額詳如附表二
      所示，以示公平，爰判決如主文第1項、第二項所示。
四、訴訟費用負擔之依據：民事訴訟法第78條、第80條之1、第
    85條第1項後段第2項。
中    華    民    國    99    年    12    月    31    日
                  民事第一庭  法  官   施坤樹
以上正本係照原本作成。
如對判決上訴，應於判決送達後20日內向本院提出上訴狀（須附
繕本）。如委任律師提起上訴者，應一併繳納上訴審裁判費。
中    華    民    國    99    年    12    月    31    日
                              書記官  施嘉玫
附表一：各共有人應有部分
┌────┬──────────┬───────────┐
│        │彰化市○○段1454地號│  同段1455地號        │
├────┼──────────┼───────────┤
│ 王熙徹 │  二分之一          │         二分之一     │
├────┼──────────┼───────────┤
│ 王熙徵 │                    │                      │
│ 王媛卿 │                    │                      │
│ 王熙賢 │公同共有二分之一    │ 公同共有二分之一     │
│ 王麗卿 │                    │                      │
│ 王瑟卿 │                    │                      │
│ 王淑卿 │                    │                      │
└────┴──────────┴───────────┘

司法院資訊處製作；財團法人民間司法改革基金會備份。
